【裁判字號】    91,訴,1220
【裁判日期】    920523
【裁判案由】    證券交易法
【裁判全文】
臺灣臺北地方法院刑事判決                      九十一年度訴字第一二二號
    公  訴  人  臺灣臺北地方法院檢察署檢察官
    被      告  甲○○
    選任辯護人  劉彥汶律師
                李世馨律師
右列被告因證券交易法案件，經檢察官提起公訴（九十年度偵字第八八五一號），本
院判決如左：
    主  文
甲○○意圖影響集中交易市場有價證券交易價格，而散布流言及不實資料，處有期徒
刑捌月，緩刑伍年，緩刑期內付保護管束。
    事  實
一、甲○○意圖影響已在證券交易所上市而為集中交易市場有價證券之互盛電、震旦
    行二支股票之交易價格，於民國八十九年十一月二十八日中午十二時十八分至二
    十七分許，在其位於臺北市○○○路○段六十五巷九號三樓住處，以不知情之其
    妹沈采瑩向Ｓｅｅｄｎｅｔ申請之ｔ0000000號撥接帳號，使用數據機及
    家中申設０二—00000000號電話撥接上網，在網址為ｂｂｓ‧ｋｉｍｏ
    ‧ｃｏｍ‧ｔｗ之奇摩大摩域「商業金融」討論區下設之「投資理財」類所屬「
    股市全民開講（ＭｙＳｔｏｃｋ）」、「菜鳥學飛區（Ｓｔｏｃｋ＿ｂｅｇｉｎ
    ）」、「電子股的愛恨情仇（Ｓｔｏｃｋ＿２３）」、「熱門半導體（Ｓｔｏｃ
    ｋ＿ｓｅｍｉ）」等四個留言板上，署名「ｗｅｒｔ２００１」、撰寫張貼標題
    為「趕快賣互盛電，快倒了」、內容如附表所示、內容均相同之流言及不實資料
    而散布之（誹謗部分未據告訴權人互盛股份有限公司、震旦行股份有限公司提出
    告訴）。
二、案經內政部警政署刑事警察局移送臺灣臺北地方法院檢察署檢察官偵查起訴。
    理  由
一、訊之被告甲○○固不諱言有於上揭時地以不知情之其妹沈采瑩向Ｓｅｅｄｎｅｔ
    申請之ｔ0000000號撥接帳號，使用數據機及家中申設０二—00000
    000號電話撥接上網，在網址為ｂｂｓ‧ｋｉｍｏ‧ｃｏｍ‧ｔｗ之奇摩大摩
    域「商業金融」討論區下設之「投資理財」類所屬「股市全民開講（ＭｙＳｔｏ
    ｃｋ）」、「菜鳥學飛區（Ｓｔｏｃｋ＿ｂｅｇｉｎ）」、「電子股的愛恨情仇
    （Ｓｔｏｃｋ＿２３）」、「熱門半導體（Ｓｔｏｃｋ＿ｓｅｍｉ）」等留言板
    上，署名「ｗｅｒｔ２００１」、撰寫張貼如附表所示之留言內容等情，惟矢口
    否認有何影響互盛電及震旦行二支在證券交易所上市之有價證券交易價格之意圖
    ，復否認所散布者為流言或不實資料，辯稱：伊僅係基於分享之精神為如附表所
    示內容之留言，且伊行為時僅係淡江大學拉丁美洲研究所碩士班研究生，為學生
    ，對於自己的行為沒有認知，其後伊並無購買互盛電及震旦行二支股票之行為，
    顯見並無影響股價之意圖，且互盛電之股價於八十九年十一月初起至八十九年十
    一月二十八日止，股價走勢均大致下跌，其中更有八個交易日跌幅超過百分之零
    點八，於伊張貼如附表所示留言後，翌日即八十九年十一月二十九日之股價雖亦
    下跌，然跌幅僅有百分之零點六，且伊張貼留言之時間係在八十九年十一月二十
    八日股市收盤後，當日晚間互盛電已發布聲明澄清，是其行為對於互盛電之股價
    並無任何影響，況互盛於八十九年下半年至九十年第一季營運表現不佳，且網站
    上有新聞表示互盛電將裁併其旗下互盛資通門市、力行人事精簡計畫，伊於證券
    市場亦聽聞諸多不利於互盛電之消息，是伊為上開留言，即無何不實之處云云。
    經查：(一)被告於八十九年十一月二十八日中午十二時十八分至二十七分許，在其
    位於臺北市○○○路○段六十五巷九號三樓住處，以其妹沈采瑩向Ｓｅｅｄｎｅ
      ｔ申請之ｔ0000000號撥接帳號，使用數據機及家中申設０二—000
      00000號電話撥接上網，在網址為ｂｂｓ‧ｋｉｍｏ‧ｃｏｍ‧ｔｗ之奇
      摩大摩域「商業金融」討論區下設之「投資理財」類所屬「股市全民開講（Ｍ
      ｙＳｔｏｃｋ）」、「菜鳥學飛區（Ｓｔｏｃｋ＿ｂｅｇｉｎ）」、「電子股
      的愛恨情仇（Ｓｔｏｃｋ＿２３）」、「熱門半導體（Ｓｔｏｃｋ＿ｓｅｍｉ
      ）」等留言板上，署名「ｗｅｒｔ２００１」、撰寫張貼標題為「趕快賣互盛
      電，快倒了」、內容如附表所示之留言內容等情，業據被告於警、偵訊及本院
      訊問中坦認無訛，核與告訴人互盛股份有限公司代理人乙○○指述內容相符，
      且有卷附網頁列印資料可資佐證，此部分事實可堪認定。
    (二)被告雖辯稱如附表所示留言內容中「互盛將放棄台灣通訊用品銷售，將於十二
      月起裁撤所有互盛通訊店面，不再接觸台灣通訊銷售市場，僅留台灣ＯＡ部門
      ，並精簡ＯＡ組織」等文字（即留言文章中第一點），係根據網路上之新聞而
      撰寫云云，並據提出新聞資料等為佐證（即被證五號至被證八號），然查：上
      開新聞資料中僅提及互盛電決定將獲利不佳之門市裁撤或合併以減少虧損，且
      新聞資料中所述決定裁撤之門市數，或稱裁撤至剩下十九家，或稱裁撤一百家
      ，均非如被告於前開留言中所言放棄臺灣通訊用品銷售、全數裁撤通訊店面、
      不再接觸臺灣通訊銷售市場云云，且所述互盛將裁撤門市至剩下十九家或裁撤
      一百家之新聞資料，均係於被告行為後之八十九年十二月八日、十三日所發佈
      ，於被告本件行為前之新聞資料，僅提及互盛電決定將獲利不佳之門市裁撤或
      合併以減少虧損（見被證五號），被告復未能提出何以為上開「互盛電將全數
      裁撤通訊店面、放棄臺灣通訊用品銷售」留言之依據，所述有新聞可資依據云
      云，委無足採；又被告所提之新聞資料雖報導稱互盛電買回庫藏股（見被證十
      一），然新聞內容均僅報導互盛電買回數千股，買回價格自二十七元至五十一
      元不等，並無被告於前開留言第四點所稱互盛決議買回一億五千萬股，價格約
      十元至十五元不等之情，對此被告亦未能提出何以為如此留言之依據，徒憑互
      盛實施庫藏股制度之新聞為其撰文依據，亦無足採；又上開新聞資料中雖有互
      盛電調低財務預測、虧損擴大為一千萬元、擬定精實計畫云云，然此僅能顯示
      互盛電之獲利降低而出現虧損，且新聞報導之時間為八十九年十二月十六日至
      九十一年間，均非於被告為本件行為時之新聞，被告以此魚目混珠、證明其為
      上開留言顯有憑據云云，無從信採，況被告於前開留言中係明確指稱互盛電將
      裁撤通訊部門、虧損擴大為九千五百萬元、買回庫藏股一億五千萬股（買回價
      格為十元至十五元）、與母公司震旦行區隔、進行組織重整企業改造等內容，
      均與所提之新聞報導內容在程度上有重大差異（如虧損金額大幅提高、買回庫
      藏股數量大增價格下跌、全數裁撤通訊部門等）或係所提新聞報導所完全未提
      及（如與母公司震旦行區隔、進行組織重整企業改造）者，益見前開新聞報導
      內容，不足為被告有利之認定；經本院訊之被告，其亦供稱：「（系爭文章的
      六點內容你是依據何種資料撰寫？）網路上的新聞留言板資料及我在股票市場
      內聽到其他投資人談論的內容。」「（文章中第二點關於互盛電裁撤通訊部門
      後人員的安置內容是從何得知？）這點是從股票市場內其他的投資人口中得知
      ，大家口耳相傳。」「（文章中第三點關於通訊部門虧損，將從原先提列的虧
      損提高為九千五百萬元的內容從何得知？）也是從股票市場中聽其他投資人說
      的。」「（文章中第四點提到將以十元至十五元的價格，實施庫藏股制度，買
      入一億五千萬股互盛的股票內容從何得知？）互盛電確實有宣布要實施庫藏股
      制度，後來也確實實施，至於買入的金額及數量是股票市場內有這樣的傳說。
      」「（文章中的第五點之內容（指互盛電將與母公司震旦行區隔）又是從何得
      知？）這是我的推測。」「（文章中第六點提到互盛電要做組織重整、企業改
      造的內容從何得知？）互盛電後來確實有在做組織重整、企業改造之事，這是
      股票市場內大家都知道的事。」等語（見本院九十二年一月八日訊問筆錄），
      亦不否認留言中第二點至第六點係引用股票市場內聽聞得來之口耳流言及自己
      之揣測而為，而非於本件留言中所述係「根據某投顧盤後消息及（互盛）公司
      內部消息」而為，亦非有何其他相當依據等情明確。被告無相當依據，即於本
      件網路留言中張貼上開內容具體之流言並妄加揣測不實資料，復誆稱其留言係
      根據「某投顧盤後消息及（互盛）公司內部消息」，乃互盛電將於八十九年十
      二月十五日公布之訊息，券商業已大舉出脫股票等不實訊息以增加所述內容之
      憑信，是被告上開留言之內容，核均屬不利於在證券交易所上市之互盛電與震
      旦行股票之流言或不實資料，且被告於不特定人得共見共聞、訊息無遠弗屆之
      網路上刊載張貼，顯有散布流言及不實資料之行為，亦堪認定。
    (三)被告另辯稱：伊僅係基於分享之精神為如附表所示內容之留言，其後伊並無購
      買互盛電及震旦行二支股票之行為，且互盛電之股價於八十九年十一月初起至
      八十九年十一月二十八日止，股價走勢均大致下跌，其中更有八個交易日跌幅
      超過百分之零點八，於伊張貼如附表所示留言後，翌日即八十九年十一月二十
      九日之股價雖亦下跌，然跌幅僅有百分之零點六，且伊張貼留言之時間係在八
      十九年十一月二十八日股市收盤後，當日晚間互盛電已發布聲明澄清，是其行
      為對於互盛電之股價並無任何影響，並無影響集中交易市場有價證券交易價格
      之意圖云云。然按刑法上之意圖犯，係指行為人之故意行為尚須出於特定之不
      法意圖，始能成立之犯罪，然行為人僅需於主觀上具備此種不法意圖即為已足
      ，至客觀上其行為最終是否實現其主觀上之不法意圖，則與犯罪之構成要件無
      涉，被告辯稱：互盛電之股價於八十九年十一月初起至八十九年十一月二十八
      日止，股價走勢均大致下跌，其中更有八個交易日跌幅超過百分之零點八，於
      伊張貼如附表所示留言後，翌日即八十九年十一月二十九日之股價雖亦下跌，
      然跌幅僅有百分之零點六，且伊張貼留言之時間係在八十九年十一月二十八日
      股市收盤後，當日晚間互盛電已發布聲明澄清，是其行為對於互盛電之股價並
      無任何影響云云，被告以客觀上互盛電股票之下跌與否與其行為間無因果關係
      ，進而謂無影響集中交易市場有價證券交易價格不法意圖，依前開說明，顯無
      足採；又被告於前開留言中提及：「趕快賣互盛電，快倒了」「大家明天一定
      要放空互盛電及震旦行」「互盛電買回庫藏股之價格為十元至十五元（即留言
      中第四點內容）」「趁現在還有二十元趕快出脫，不然跌到十元以下就沒救了
      ：：大家要跑就快喔！」，一再具體指稱互盛電之股價將跌至十元以下，要求
      投資人明天一定要出脫手中互盛電及震旦行持股或看空互盛電及震旦行股票，
      且被告於前開網路留言中，無任何客觀依據，僅憑傳述交易市場之口耳流言、
      復自行捏造，具體指稱互盛電、震旦行之經營上不利訊息而散布前開流言及不
      實資料，已經本院審認如前；觀其所刊載之內容，客觀上足以令觀覽之人產生
      互盛電及其母公司震旦行有鉅大虧損、事業經營退縮，股價即將暴跌之印象，
      進而出售手中持股、造成互盛電、震旦行股票賣多於買，股價下跌之情形，是
      被告顯有以上開流言及不實資料，影響集中交易市場有價證券（互盛電及震旦
      行）交易價格之意圖，可堪認定。至被告雖辯稱事後並無購買互盛電及震旦行
      股票之行為，經本院函詢臺灣證券交易所股份有限公司，亦無被告於八十九年
      一月一日至同年十二月三十一日購買互盛電及震旦行之交易紀錄，有該公司九
      十一年十二月五日台證（九一）監字第０三０四六八號函、九十二年一月二十
      七日台證密字第０九二０００一三四一號函在卷可稽，然此僅不過足資證明被
      告於行為當時並無購買互盛電及震旦行股票之情形，並不能以此認被告行為時
      並無藉此逢低購買互盛電、震旦行股票之意，況縱令被告並非為逢低買進互盛
      電、震旦行股票而為上開流言及不實資料，亦不過被告之犯罪動機（不等於犯
      罪意圖）不在於此，尚不足以憑此即認被告無影響集中交易市場有價證券交易
      價格之意圖，此一辯解亦不足為被告有利之認定。綜上所述，被告既係無任何
      依據，聽聞交易市場內之流言或自己之編造，即散布不利於互盛電及震旦行之
      流言及不實資料，又係基於意圖影響影響集中交易市場有價證券（互盛電及震
      旦行股票）交易價格而為，可堪認定，被告所辯均無足採，本件事證明確，被
      告犯行堪以認定，應依法論科。
三、核被告所為，係犯證券交易法第一百七十一條、第一百五十五條第一項第五款之
    意圖影響集中交易市場有價證券交易價格，而散布流言及不實資料罪，被告於八
    十九年十一月二十八日中午十二時十八分至二十七分許，在其位於臺北市○○○
    路○段六十五巷九號三樓住處，在網址為ｂｂｓ‧ｋｉｍｏ‧ｃｏｍ‧ｔｗ之奇
    摩大摩域「商業金融」討論區下設之「投資理財」類所屬「股市全民開講（Ｍｙ
    Ｓｔｏｃｋ）」、「菜鳥學飛區（Ｓｔｏｃｋ＿ｂｅｇｉｎ）」、「電子股的愛
    恨情仇（Ｓｔｏｃｋ＿２３）」、「熱門半導體（Ｓｔｏｃｋ＿ｓｅｍｉ）」等
    四個留言板面上，刊載如附表所示、內容均相同之留言，四行為係同時地密接實
    施，侵害同一法益，各行為之獨立性極為薄弱，依一般社會健全觀念，在時間差
    距上，難以強行分開，在刑法評價上，以視為數個舉動之接續施行，合為包括之
    一行為予以評價，較為合理，應屬接續犯，而為包括之一罪。爰審酌被告素行尚
    佳、其犯罪之目的、手段、所為有嚴重影響股市交易價格穩定之虞、嗣後矢口否
    認犯罪、身為碩士班研究生、乃高智識程度之人、竟辯稱對其行為沒有認知、猶
    飾詞狡卸、犯後態度不佳等一切情狀，量處如主文所示之刑。查被告前未曾受有
    期徒刑以上刑之宣告，有臺灣高等法院被告全國前案紀錄表乙紙附卷可稽，且其
    為淡江大學拉丁美洲研究所碩士班研究生，有學生證影本一紙在卷可稽，又告訴
    人於事後表示願意原諒被告，不願追究之意，業經本院訊問證人即告訴人公司總
    經理室處長丙○○到庭證述屬實（見本院九十二年二月十八日訊問筆錄），本院
    認被告經此起訴審判程序後，當知警惕，應無再犯之虞，本院認其所宣告之刑，
    以暫不執行為適當，併宣告緩刑五年，緩刑期內並付保護管束，以啟自新。
據上論斷，應依刑事訴訟法第二百九十九條第一項前段，證券交易法第一百七十一條
第一款、第一百五十五條第一項第五款，刑法第十一條前段、第七十四條第一款、第
九十三條第一項，判決如主文。
本案經檢察官黃立維到庭執行職務
中      華      民      國    九十二    年      五      月    二十三    日
                                      臺灣臺北地方法院刑事第八庭
                                          審判長法  官  林銓正
                                                法  官  曾正龍
                                    法  官  張永宏
右正本證明與原本無異。
如不服本判決，應於判決送達後十日內，向本院提出上訴狀。
                                                書記官  高永珍
中      華      民      國    九十二    年      五      月    二十三    日
附錄本件論罪科刑法條全文
證券交易法第一百五十五條第一項第五款
對於在證券交易所上市之有價證券，不得有左列各款之行為︰
五  意圖影響集中交易市場有價證券交易價格，而散布流言或不實資料者。
證券交易法第一百七十一條第一款
有左列情事之一者，處七年以下有期徒刑，得併科新臺幣三百萬元以下罰金：
一  違反第二十條第一項、第一百五十五條第一項、第二項或第一百五十七條之一第
    一項之規定者。
附表
標題：趕快賣互盛電，快倒了
大家明天一定要放空互盛電及震旦行
根據某投顧盤後消息，及公司內部消息
互盛電將於十二月十五日公布重大訊息
內容包含：
１互盛將放棄台灣通訊用品銷售，將於十二月起裁撤所有互盛通訊店面，不再接觸台
  灣通訊銷售市場，僅留台灣ＯＡ部門，並精簡ＯＡ組織。
２裁撤台灣通訊部門，並於十二月十五日起將原有通訊部門人員轉入OA部門，如不接
  受安排，公司將欲與解僱或開除。
３原先十一月十八日公告通訊部門虧損一千萬將提列為九千五百萬。
４十二月起互盛電將提高庫藏股買入數量為一億五千萬股，價格約在十元至十五元左
  右。
５母公司震旦行將區隔與互盛關係，不再做干涉。
６十二月起互盛將作組織重整，企業改造。
大家千千萬萬要小心震旦行及互盛兩支股票，尤其是互盛電，趁現在還有二十元趕快
出脫，不然跌到十元以下就沒救了！
近期將有券商大舉出脫股票，大家要跑就快喔！


司法院資訊處製作；財團法人民間司法改革基金會備份。
